【裁判字號】    99,簡上,1158
【裁判日期】    991230
【裁判案由】    詐欺
【裁判全文】
臺灣板橋地方法院刑事判決            99年度簡上字第1158號
上  訴  人
即  被  告  吳岱霖
上列上訴人即被告因詐欺案件，不服本院99年度簡字第7968號，
中華民國99年9 月24日所為之第一審簡易判決（聲請簡易判決處
刑案號：臺灣板橋地方法院檢察署99年度偵字第19860 號）提起
上訴，暨檢察官移送併辦（臺灣高雄地方法院檢察署99年度偵字
第33371 號），本院管轄第二審之合議庭判決如下：
    主  文
原判決撤銷。
吳岱霖幫助意圖為自己不法之所有，以詐術使人將本人之物交付
，處拘役肆拾日，如易科罰金，以新臺幣壹仟元折算壹日。緩刑
貳年。
    事  實
一、吳岱霖雖預見提供自己金融帳戶之提款卡及提款密碼與他人
    使用，可能幫助他人從事詐欺取財等財產犯罪，竟仍不違其
    本意，而基於幫助詐欺取財之不確定故意，於民國99年3 月
    初某日，委請不知情之快遞將其所申請開立之玉山銀行股份
    有限公司五股分行帳號0000000000000 帳戶（下稱玉山銀行
    帳戶）、安泰商業銀行股份有限公司蘆洲分行帳號00000000
    000000號帳戶（下稱安泰銀行帳戶）、中國信託商業銀行股
    份有限公司蘆洲分行帳號000000000000號帳戶（下稱中國信
    託帳戶）之存摺、提款卡、印章及提款密碼，寄送與真實姓
    名年籍均不詳、自稱「李文忠」之人。嗣不明人士取得上開
    3 帳戶之存摺、提款卡、印章及提款密碼後，即意圖為自己
    不法之所有，分別為下列詐欺取財犯行：(一)、自稱「洪日榮
    」，在雅虎奇摩拍賣網站上，虛偽刊登販賣二手車之訊息，
    致鍾興於99年3 月4 日上網瀏覽上開網頁後陷於錯誤，與「
    洪日榮」談妥以125 萬元購買所拍賣之二手車，並依「洪日
    榮」之指示，於同年月19日12時45分許，匯款33萬元至上開
    玉山銀行帳戶內，旋遭提領殆盡；(二)、自稱「李文忠」，以
    「city_car@kimo.com 」帳號之名義，在雅虎奇摩拍賣網站
    上，虛偽刊登販賣二手車之不實訊息，致劉美岑於99年3 月
    8 日上網瀏覽上開網頁時陷於錯誤，與「李文忠」談妥以新
    臺幣（下同）70萬元之代價購買所拍賣之二手車，並依「李
    文忠」之指示，於99年3 月16日11時許，在臺北縣新莊市（
    已於99年12月25日改制為新北市新莊區○○○路○ 段57號中
    國信託商業銀行臨櫃匯款35萬元至上開安泰銀行帳戶，旋遭
    不明人士提領殆盡；(三)、於99年3 月23日14時30分許，撥打
    電話予謝璧而，詐稱係謝璧而之友人陳玉君，急需現金15萬
    元以供週轉云云，致謝璧而陷於錯誤，依不明人士之指示，
    於同日15時許，至高雄市鼓山區○○○路225 號之兆豐商業
    銀行三民分行臨櫃匯款15萬元至上開中國信託帳戶，旋遭提
    領殆盡。嗣因鍾興、劉美岑、謝璧而發覺有異而報警處理，
    始循線查悉上情。
二、案經臺北縣政府警察局（已於99年12月25日改制為新北市政
    府警察局）蘆洲分局移送臺灣板橋地方法院檢察署檢察官偵
    查起訴暨法務部調查局航業調查處高雄調查站報告臺灣高雄
    地方法院檢察署檢察官偵查後移送併辦。
    理  由
一、本判決所引用認定犯罪事實之證據，當事人及辯護人於本院
    準備程序及審判期日時對於證據能力均未予爭執，且迄至言
    詞辯論終結前亦未再聲明異議，本院審酌各該證據取得或作
    成時之一切情況，並無違法、不當或不宜作為證據之情事，
    亦無證據證明係公務員違背法定程序所取得，依刑事訴訟法
    第158 條之4 反面解釋及同法第159 條之5 第1 項規定意旨
    ，均得作為證據。
二、上揭犯罪事實，業據被告吳岱霖於本院審理時自白不諱，亦
    據證人即被害人鍾興、劉美岑、謝璧而於警詢時均指證綦詳
    ，並有上開玉山銀行帳戶、安泰商業銀行帳戶、中國信託帳
    戶之帳戶基本資料及歷史交易明細各1 份、匯款單3 紙、拍
    賣網頁資料1 份、內政部警政署反詐騙案件紀錄表、受理詐
    騙帳戶通報警示簡便格式表、受理各類案件紀錄表、受理各
    類案件報案三聯單各3 份，足見被告任意性之自白與事實相
    符，堪予採信。按金融帳戶為個人之理財工具，而政府開放
    金融業申請設立後，金融機構大量增加，一般民眾皆可以存
    入最低開戶金額之方式自由申請開設金融帳戶，並無任何特
    殊之限制，因此一般人申請存款帳戶極為容易而便利，且得
    同時在不同金融機構申請多數存款帳戶使用，並無使用他人
    帳戶之必要，此為一般日常生活所熟知之常識，故除非有特
    殊或違法之目的，並藉此躲避警方追緝，一般正常使用之存
    款帳戶，並無向他人借用、承租或購買帳戶存簿及提款卡之
    必要。又金融帳戶係個人資金流通之交易工具，事關帳戶申
    請人個人之財產權益，進出款項亦將影響其個人社會信用評
    價；而金融帳戶與提款卡、密碼結合，尤具專有性，若落入
    不明人士，更極易被利用為取贓之犯罪工具，是以金融帳戶
    具有強烈之屬人性及隱私性，應以本人使用為原則，衡諸常
    理，若非與本人有密切關係或特殊信賴關係，實無任意供他
    人使用之理，縱有交付個人帳戶供他人使用之特殊情形，亦
    必會先行瞭解他人使用帳戶之目的始行提供，並儘速要求返
    還。再詐欺集團經常利用大量取得之他人存款帳戶，以隱匿
    其財產犯罪之不法行徑，規避執法人員之查緝，並掩飾、確
    保因自己犯罪所得之財物，類此在社會上層出不窮之案件，
    亦經坊間書報雜誌、影音媒體多所報導及再三披露而為眾所
    周知之情事，是以避免此等專屬性甚高之物品被不明人士利
    用為犯罪工具，亦為一般生活所應有之認識。查被告交付上
    開3 帳戶資料與不明人士時年滿27歲，並非年幼無知或與世
    隔絕而無常識之人，對上情自不得諉為不知，惟被告竟將其
    所有具私密性、專屬性之上開3 帳戶之存摺、提款卡及提款
    密碼提供不明人士，而容任他人對外得以上開3 帳戶之名義
    無條件加以使用，足認被告在主觀上已預見提供帳戶之行為
    可能幫助他人犯詐欺取財罪，亦不違反其本意而執意為之，
    惟尚無證據證明被告係以詐欺取財之犯意參與詐欺取財犯罪
    ，應認被告有幫助詐欺取財之不確定故意。本案事證明確，
    被告犯行洵堪認定，應依法論科。
三、按刑法上之幫助犯，係指以幫助之意思，對於正犯資以助力
    ，而未參與實行犯罪之行為，且以正犯已經犯罪為構成要件
    ，最高法院49年臺上字第77號、60年臺上字第2159號判例及
    75年度臺上字第1509號、88年度臺上字第1270號判決意旨均
    可資參照。經查，被告提供其所有之上開3 帳戶存摺、提款
    卡及提款密碼與他人使用，有幫助詐欺取財之不確定故意，
    業如上述；且收受上開3 帳戶之不明人士利用上開3 帳戶向
    被害人詐騙財物後，以上開3 帳戶為匯、取款之工具，詐騙
    被害人匯款至上開3 帳戶，使不明人士遂行詐欺取財犯行時
    ，便於隱匿其真實身分，掩飾其犯行不易遭查緝，是以被告
    提供上開3 帳戶之行為係對不明人士遂行詐欺取財犯行資以
    助力，而參與詐欺取財罪構成要件以外之行為。是核被告所
    為，係犯刑法第30條第1 項前段、第339 條第1 項之幫助詐
    欺取財罪。被告以1 個交付上開帳戶資料之行為，幫助不明
    人士詐欺被害人3 人，而同時觸犯3 個幫助詐欺取財罪，為
    同種想像競合犯，應從一情節較重之幫助詐欺取財罪處斷（
    幫助詐欺被害人劉美岑之部分）。聲請簡易判決處刑意旨雖
    未論及被告交付上開帳戶而幫助不明人士詐騙被害人鍾興得
    逞之事實，惟此部分犯罪事實與檢察官原聲請簡易判決處刑
    部分（即被告交付上開帳戶而幫助不明人士詐騙被害人劉美
    岑、謝璧而得逞之事實），有想像競合犯之裁判上一罪關係
    ，並經臺灣高雄地方法院檢察署檢察官移送本院併辦，依審
    判不可分之原則，為聲請簡易判決處刑效力所及，本院自應
    併予審究。又被告基於幫助之犯意而為詐欺取財犯行構成要
    件以外之行為，為幫助犯，衡諸其犯罪情節，爰依刑法第30
    條第2 項規定，按正犯之刑減輕之。
四、原審詳查後，以被告罪證明確，予以論罪科刑，固非無見。
    惟查：(一)、被告所提供之上開3 帳戶除幫助不明人士詐欺被
    害人劉美岑、謝璧而外，亦同時幫助不明人士詐欺被害人鍾
    興，此部分犯罪事實應為檢察官聲請簡易判決處刑效力所及
    ，業如前述，原審未及審酌，容有未洽；(二)、被告業於本院
    審理時自白犯行，且分別賠償被害人鍾興、劉美岑、謝璧而
    鍾興遭詐騙之33萬元、35萬元、15萬元，原審未及審酌於此
    有關犯罪後態度之事實，亦有未合。原審判決既有上開瑕疵
    ，自應由本院管轄第二審之合議庭予以撤銷改判。爰審酌被
    告交付上開3 帳戶供他人詐欺取財，助長詐騙財產犯罪之風
    氣，致使執法人員難以追查正犯之真實身分，增加被害人尋
    求救濟之困難，擾亂金融交易往來秩序，危害社會正常交易
    安全甚鉅，且被害人3 人遭詐騙後共計匯款83萬元，所生危
    害非輕，惟念及被告無前科紀錄（見卷附臺灣高等法院被告
    前案紀錄表），素行尚佳，且於犯後坦承犯行，並賠償被害
    人3 人之損害，顯有悔意，兼衡被告之品行、生活狀況、智
    識程度、犯罪之動機、目的、手段、所生危害、犯罪後之態
    度等一切情狀，量處如主文所示之刑，並諭知易科罰金之折
    算標準。
五、末查，被告未曾因故意犯罪受有期徒刑以上刑之宣告，有臺
    灣高等法院被告前案紀錄表1 份附卷可參，其因一時失慮致
    罹刑章，惟已於本院審理時賠償被害人3 人之損害，足認被
    告經此偵審程序及科刑宣告後，應能知所警惕，信無再犯之
    虞，本院認尚無逕對被告施以刑罰之必要，故上開對被告宣
    告之刑，以暫不執行為適當，爰依刑法第74條第1 項第1 款
    規定，併予宣告緩刑2 年，以啟自新。
據上論斷，應依刑事訴訟法第455 條之1 第1 項、第3 項、第36
9 條第1 項前段、第364 條、第299 條第1 項前段，刑法第339
條第1 項、第30條第1 項前段、第2 項、第55條、第41條第1 項
前段、第74條第1 項第1 款，刑法施行法第1 條之1 第1 項、第
2 項前段，判決如主文。
本案經檢察官黃明絹到庭執行職務。
中    華    民    國    99    年    12    月    30    日
                  刑事第八庭審判長法  官  陳鴻清
                                  法  官  劉安榕
                                  法  官  賴彥魁
以上正本證明與原本無異。
本判決不得上訴。
                                  書記官  楊文祥
中    華    民    國    99    年    12    月    30    日
附錄本案論罪科刑法條全文：
中華民國刑法第339 條
意圖為自己或第三人不法之所有，以詐術使人將本人或第三人之
物交付者，處5 年以下有期徒刑、拘役或科或併科1000元以下罰
金。
以前項方法得財產上不法之利益或使第三人得之者，亦同。
前2 項之未遂犯罰之。

司法院資訊處製作；財團法人民間司法改革基金會備份。
